【裁判字號】    99,易緝,65
【裁判日期】    990524
【裁判案由】    詐欺
【裁判全文】
臺灣高雄地方法院刑事判決              99年度易緝字第65號
公  訴  人  臺灣高雄地方法院檢察署檢察官
被      告  乙○○
上列被告因詐欺案件，經檢察官提起公訴（98年度偵字第18559
號），本院依簡式審判程序，本院判決如下：
    主  文
乙○○幫助犯詐欺取財罪，累犯，處有期徒刑伍月，如易科罰金
，以新臺幣壹仟元折算壹日。
    事  實
一、乙○○前因詐欺案件，經臺灣臺中地方法院以95年度豐簡字
    第502 號判決判處有期徒刑6 月確定，於民國96年6 月30日
    執行完畢。詎不知悔改，其明知詐欺集團不法份子經常利用
    他人之金融帳戶獲取不法利益並逃避執法人員追查，且依其
    社會經驗，應有相當之智識程度可預見將其金融帳戶之存摺
    、印章、提款卡及密碼等交予不相識之人使用，有被犯罪集
    團利用作為詐欺取財犯罪之工具，仍基於縱使犯罪集團持其
    金融帳戶存取犯罪所得財物，亦不違其本意之不確定故意，
    於96年6 月30日至97年7 月1 日間之某日，在不詳地點，將
    其於95年4 月25日至址設臺中縣太平市○○○路27號之臺灣
    中小企業銀行太平分行申設之帳號00000000000 之帳戶（下
    稱臺灣中小企銀帳戶）存摺及印章等資料，交予某姓名年籍
    不詳之成年男子使用。嗣該男子與其所屬詐欺集團之成員取
    得乙○○所有臺灣中小企銀帳戶資料後，基於共同意圖為自
    己不法所有之犯意聯絡，於同年7 月1 日上午某時許，撥打
    電話向甲○○先後冒稱係郵局、金融犯罪調查科人員，並佯
    以其個人資料外洩而涉嫌洗錢案件，需將其金融帳戶內存款
    匯入指定帳戶監管云云，致甲○○陷於錯誤，而依指示於同
    日中午15時許，至址設雲林縣斗六市○○路109 號臺灣中小
    企銀斗六分行，匯款新臺幣（下同）95萬元至乙○○之上開
    帳戶內，旋遭提領一空，嗣經甲○○發覺受騙報警處理，始
    悉上情。
二、案經甲○○訴由雲林縣警察局斗六分局轉由高雄縣政府警察
    局移送臺灣高雄地方法院檢察署檢察官偵查起訴。
    理  由
一、按本案被告乙○○所犯係死刑、無期徒刑、最輕本刑為3 年
    以上有期徒刑以外之罪，其於準備程序就前揭被訴事實為有
    罪之陳述，經受命法官告知簡式審判程序之旨，並聽取其與
    公訴人之意見後，本院認無不得或不宜改依簡式審判程序進
    行之情形，爰依刑事訴訟法第273 條之1 第1 項規定，裁定
    本件由受命法官獨任進行簡式審判程序，合先敘明。
二、上開犯罪事實，業據被告於本院審理時坦承不諱，核與證人
    即被害人甲○○於警詢時證述之情節相符，復有臺灣中小企
    業銀行太平分行98年5 月25日98太平字第9800189 號函暨檢
    附被告之開戶基本資料及存款交易明細查詢單各1 份、甲○
    ○匯款臺灣中小企業銀行帳戶之存款憑條1 紙等在卷可稽。
    故堪認被告上開任意性自白，確與事實相符。從而，本件事
    證明確，被告犯行洵堪認定，應予依法論科。
三、按刑法上之幫助犯，係對於犯罪與正犯有共同之認識，而以
    幫助之意思，對於正犯資以助力，而未參與實施犯罪之行為
    者而言。是以，如未參與實施犯罪構成要件之行為，且係出
    於幫助之意思提供助力，即屬幫助犯，而非共同正犯。本件
    被告提供其上開銀行帳戶之存摺及印章予詐欺集團使用，使
    詐欺集團得基於詐欺取財之犯意，向甲○○詐取財物，此外
    復無證據證明被告有參與該詐欺取財犯行之構成要件行為，
    揆諸前揭說明，自應論以幫助犯。是核被告乙○○所為，係
    對於詐欺集團成員遂行詐欺取財犯行資以助力，係犯刑法第
    30條第1 項前段、第339 條第1 項之幫助詐欺取財罪。被告
    並未實際參與詐欺犯行，僅係幫助犯，所犯情節較正犯輕微
    ，酌依刑法第30條第2 項規定，減輕其刑。又被告有事實欄
    所載前科紀錄，甫於96年6 月30日執行完畢，有臺灣高等法
    院被告前案紀錄表1 份在卷可憑，其受徒刑之執行完畢後，
    5 年以內故意再犯本件有期徒刑以上之罪，為累犯，應依刑
    法第47條第1 項規定加重其刑，並與上開減輕事由，依法先
    加後減之。爰審酌被告任意將自己之金融機構帳戶提供他人
    使用，造成國家查緝犯罪之困難，破壞社會金融秩序，並使
    被害人受有95萬元之財產損失，所為並非可取，且未能與被
    害人達成和解，惟念其犯後坦認犯行，態度尚可，暨斟酌其
    犯罪動機、目的、手段、生活狀況等，量處如主文所示之刑
    ，並考量被告以打零工為業、教育程度國小畢業等一切情狀
    （見警詢筆錄之受詢問人欄），諭知以新臺幣1 千元折算1
    日之易科罰金折算標準，以資懲儆。
據上論斷，應依刑事訴訟法第273 條之1 第1 項、第284 條之1
、第299 條第1 項前段，刑法第30條第1 項前段、第2 項、第
339 條第1 項、第47條第1 項、第41條第1 項前段，刑法施行法
第1條 之1 ，判決如主文。
本案經檢察官檢察官黃子宜到庭執行職務。
中    華    民    國    99    年    5     月    24    日
                  刑事第十二庭   法  官  王品惠
以上正本證明與原本無異。
如不服本判決應於收受判決後10日內向本院提出上訴書狀，並應
敘述具體理由。其未敘述上訴理由者，應於上訴期間屆滿後20日
內向本院補提理由書(均須按他造當事人之人數附繕本)「切勿逕
送上級法院」。
中    華    民    國    99    年    5     月    24    日
                                 書記官  李文廣
附錄論罪科刑法條
中華民國刑法第339條
意圖為自己或第三人不法之所有，以詐術使人將本人或第三人之
物交付者，處5 年以下有期徒刑、拘役或科或併科1 千元以下罰
金。
以前項方法得財產上不法之利益或使第三人得之者，亦同。
前二項之未遂犯罰之。

司法院資訊處製作；財團法人民間司法改革基金會備份。
